臺灣桃園地方法院刑事判決
110年度審金訴字第729號
公  訴  人  臺灣桃園地方檢察署檢察官
被      告  許佩凌


上列被告因違反洗錢防制法等案件，經檢察官提起公訴（110年
度偵字第15648號、第24242號、第27448號）暨移送併辦（111年
度偵字第9678號），被告於本院準備程序中，就被訴事實為有罪
之陳述，經本院告知簡式審判程序意旨，並聽取當事人之意見後
，本院合議庭裁定由受命法官獨任依簡式審判程序審理，判決如
下：
    主  文
丁○○幫助犯洗錢防制法第十四條第一項之洗錢罪，處有期徒刑壹
月，併科罰金新臺幣貳萬元，罰金如易服勞役，以新臺幣壹仟元
折算壹日。
    事實及理由
一、犯罪事實：
　　丁○○明知金融機構存款帳戶為個人信用之表徵，任何人均可
    自行到金融機構申請開立存款帳戶而無特別之窒礙，且投資
    賺錢，僅需將款項匯入投資公司帳戶，無需交付提款卡，而
    可預見真實姓名年籍均不詳、自稱美國籍於社交平台Instag
    ram(下稱IG）暱稱「James parkchu」之成年男子（無證據
    顯示其未滿18歲，下稱「James」）以投資為由，央其提供
    金融機構存款帳戶提款卡、提款密碼等金融帳戶資料，該金
    融機構存款帳戶極可能供不法詐騙份子用以充作詐欺犯罪被
    害人匯款之指定帳戶，並於不法詐騙份子提款後，遮斷資金
    流動軌跡，使檢警難以追緝，而有掩飾、隱匿詐欺犯罪所得
    之本質及去向之虞，竟不違背其本意，基於幫助他人詐欺取
    財及幫助掩飾、隱匿詐欺取財犯罪所得本質及去向之洗錢不
    確定故意，接續於民國109年11月13日某時、109年12月1日
    某時，在桃園市○○區○○路0段000巷00號「聯邦快遞公司」桃
    園站，先後將其所申辦之遠東國際商業銀行股份有限公司（
    下稱遠東銀行）帳號00000000000000號帳戶（下稱「丁○○遠
    東帳戶」）之提款卡1張，渣打國際商業銀行股份有限公司
    （下稱渣打銀行）帳號00000000000000號帳戶（下稱「丁○○
    渣打帳戶」）提款卡1張，利用聯邦快遞公司之貨運服務，
    接續寄送至馬來西亞某處交予「James」，並以IG告以密碼
    。俟輾轉取得上開帳戶資料之某詐欺集團成員間（無證據顯
    示丁○○知悉或可得而知該詐欺集團成員達3 人以上或其中含
    有少年成員，下稱「本案詐欺集團」），共同意圖為自己不
    法之所有，基於詐欺取財及掩飾、隱匿詐欺取財犯罪所得本
    質及去向之洗錢等犯意聯絡，由「本案詐欺集團」機房成員
    先後於如附表「詐騙時間」欄所示之時間，以如附表「詐騙
    方式」欄所示之方式，致如附表「被害人」欄所示之甲○○、
    戊○○、丙○○及乙○○分別陷於錯誤，而分別於如附表「匯款時
    間、地點」欄所示之時間、地點，將如附表「匯款金額」欄
    所示之款項，匯至如附表「匯款帳戶」欄所示之帳戶後，「
    本案詐欺集團」車手成員旋分別將匯入之款項提領一空，而
    掩飾、隱匿上揭詐欺取財犯罪所得之本質及去向。嗣甲○○、
    戊○○、丙○○及乙○○驚覺受騙，分別報警後，始為警循線查獲
    上情。
二、證據名稱：
　㈠被告丁○○分別於警詢、檢察官訊問、本院準備程序及審理中
    之自白。
　㈡證人即被害人甲○○、告訴人戊○○、丙○○、乙○○分別於警詢中
    之陳述。
　㈢渣打國際商業銀行股份有限公司110年2月4日渣打商銀字第11
     00004438號函暨檢附之丁○○帳戶開戶資料、交易明細表、
     遠東國際商業銀行股份有限公司110年2月9日遠銀詢字第11
     00000434號函暨檢附之丁○○帳戶開戶資料、交易明細表、
     與丁○○聯繫之詐欺集團成員社群軟體個人頁面及對話擷圖
     、詐欺集團交付給丁○○之相關收據及快遞單據、臺灣桃園
     地方檢察署公務電話紀錄單、遠東國際商業銀行股份有限
     公司110年4月20日遠銀詢字第1100001061號函暨檢附之丁○○帳戶交易明細表、開戶資料、遠東國際商業銀行股份有限
     公司110年4月29日遠銀詢字第1100001240號函暨檢附之丁○○帳戶交易明細表、開戶資料、渣打國際商業銀行股份有限
     公司110年5月11日渣打商銀字第1100018188號函暨檢附之
     丁○○帳戶開戶資料、交易明細表、遠東國際商業銀行股份
     有限公司110年6月2日遠銀詢字第1100001659號函暨檢附之
     丁○○帳戶客戶基本資料、交易明細表、如附表「書證」欄
     所示之文書證據。
三、論罪科刑：
  ㈠按刑法上之幫助犯係對於犯罪與正犯有共同之認識，而以幫
    助之意思，於正犯實行犯罪之前或犯罪之際，為犯罪構成要
    件以外之行為，而予以助力，使之易於實行或完成犯罪行為
    之謂。所謂以幫助之意思而參與者，指其參與之原因，僅在
    助成正犯犯罪之實現者而言，又所謂參與犯罪構成要件以外
    之行為者，指其所參與者非直接構成某種犯罪事實之內容，
    而僅係助成其犯罪事實實現之行為者（最高法院88年度台上
    字第1270號、97年度台上字第1911號判決意旨參照）。次按
    金融帳戶乃個人理財工具，依我國現狀，申設金融帳戶並無
    任何特殊限制，且可於不同之金融機構申請多數帳戶使用，
    是依一般人之社會通念，若見他人不以自己名義申請帳戶，
    反而收購或借用別人之金融帳戶以供使用，並要求提供提款
    卡及告知密碼，則提供金融帳戶者主觀上如認識該帳戶可能
    作為對方收受、提領特定犯罪所得使用，對方提領後會產生
    遮斷金流以逃避國家追訴、處罰之效果，仍基於幫助之犯意
    ，而提供該帳戶之提款卡及密碼，以利洗錢實行，仍可成立
    一般洗錢罪之幫助犯（最高法院108 年台上大字第3101號裁
    定意旨參照）。經查，被告將「丁○○渣打帳戶」、「丁○○遠
    東帳戶」之提款卡各1張一併交予「James」，並告以提款密
    碼，俟輾轉取得上開金融機構帳戶資料之「本案詐欺集團」
    機房成員再分別對如附表「被害人」欄所示之被害人、告訴
    人等4人施以詐術，令被害人、告訴人等4人分別陷於錯誤，
    而各依指示分別匯款至如附表「匯款帳戶」欄所示之「丁○○
    渣打帳戶」或「丁○○遠東帳戶」後，續由「本案詐欺集團」
    車手成員分別將所匯入之款項提領一空，以此方式製造金流
    斷點，而掩飾、隱匿上開詐欺取財犯罪所得之本質及去向，
    是被告交付金融機構存款帳戶資料所為，係對他人遂行詐欺
    取財及洗錢之犯行資以助力而實施犯罪構成要件以外之行為
    ，且在無積極證據證明被告係以正犯之犯意參與犯罪行為之
    情形下，揆諸前開判決意旨，應認被告所為應僅成立幫助犯
    ，而非論以正犯。
  ㈡次按幫助犯係從屬於正犯而成立，並無獨立性，故幫助犯須
    對正犯之犯罪事實，具有共同認識而加以助力，始能成立，
    其所應負責任，亦以與正犯有同一認識之事實為限，若正犯
    所犯之事實，超過其共同認識之範圍時，則幫助者事前既不
    知情，自不負責（最高法院75年度台上字第1509號判決意旨
    參照）。茲查，被告雖可預見交付上開金融機構帳戶資料，
    足以幫助詐欺集團施以詐術後取得贓款，主觀上有幫助詐欺
    之不確定故意，惟尚不能據此即認被告亦已知悉「本案詐欺
    集團」成員之人數有3人以上而詐欺取財，復無證據證明被
    告對於該詐欺集團之詐騙手法及分工均有所認識及知悉，依
    「所犯重於所知，從其所知」之法理，此部分尚無從遽以論
    斷被告成立幫助三人以上共同犯詐欺取財罪嫌。　　 
　㈢核被告所為，係犯刑法第30條第1項前段、第339條第1項之幫
    助犯詐欺取財罪，及刑法第30條第1項前段，洗錢防制法第1
    4條第1項之幫助犯一般洗錢罪。
　㈣接續犯：
　　按行為人實施犯罪之時地，在自然意義上雖非完全一致，但
    仍有部分合致，且犯罪目的單一，依一般社會通念，認應評
    價為一罪方符合刑罰公平原則，如予數罪併罰，反有過度處
    罰之疑，與人民法律感情亦未契合，故於刑法廢除牽連犯及
    連續犯後，應依個案情狀，考量一般社會通念及刑罰公平原
    則，適度擴張一行為概念，論以接續犯或一行為觸犯數罪名
    之想像競合犯，方屬適當（最高法院97年度台上字第1880號
    判決意旨參照），查被告雖係於109年11月13日某時、109年
    12月1日某時，先後2次而各將「丁○○遠東帳戶」提款卡1張
    、「丁○○渣打帳戶」提款卡1張寄送予「James」，然其既係
    出於同一之目的，而於密切接近之時、地實施，各行為之獨
    立性極為薄弱，依一般社會健全觀念，在時間差距上，難以
    強行分開，在刑法評價上，以視為數個舉動之接續施行，合
    為包括之一行為予以評價，較為合理，應論以接續犯之一行
    為。
  ㈣想像競合犯：
　⒈「本案詐欺集團」成員先後使如附表「被害人」欄所示之被
    害人、告訴人等4人陷於錯誤而交付財物，其中如附表編號
    一、三「被害人」欄所示之被害人甲○○、告訴人丙○○雖各有
    3、2次分別匯款至如附表編號一、三「匯款帳戶」欄所示帳
    戶之行為，惟此係正犯各該次詐欺取財行為使被害人甲○○、
    告訴人丙○○分次交付財物之結果，正犯祇各成立1詐欺取財
    罪。被告為幫助犯，亦僅各成立1幫助詐欺取財罪。
　⒉被告交付「丁○○渣打帳戶」、「丁○○遠東帳戶」之提款卡各1
    張，並告以提款密碼，供「本案詐欺集團」成員用以使如附
    表「被害人」欄所示之被害人、告訴人等4人分別匯入款項
    後，再予以轉帳或提領，而幫助詐欺集團成員取得詐得款項
    ，被告以一交付金融帳戶資料之幫助詐欺行為，同時侵害被
    害人、告訴人等4人之財產法益，為同種想像競合犯，應依
    刑法第55條之規定，從一重論以幫助犯詐欺取財罪1 罪。
　⒊被告以上開一提供金融機構帳戶資料之行為同時犯幫助詐欺
    取財及幫助一般洗錢2罪，為異種想像競合犯，應依刑法第5
    5條規定，從一重依幫助犯一般洗錢罪處斷。
　㈤臺灣桃園地方檢察署檢察官以111年度偵字第9678號移送併辦
    意旨書移送併辦之犯罪事實（即附表編號四），與起訴書所
    載之犯罪事實（即附表編號一至三），既具有上述想像競合
    犯之裁判上一罪關係，為起訴效力所及，基於審判不可分原
    則，本院自應併予審究。
　㈥被告幫助他人遂行一般洗錢之犯行，為幫助犯，爰依刑法第3
    0條第2項之規定，按正犯之刑減輕之。
　㈦又被告於檢察官訊問及本院準備程序時，均坦承將「丁○○渣
    打帳戶」、「丁○○遠東帳戶」提款卡各1張接續寄送而交付
    予「James」，並告以提款密碼，而自白其上開幫助犯一般
    洗錢罪之犯行，爰依洗錢防制法第16條第2項之規定，遞減
    輕其刑。
　㈧爰審酌被告可預見將個人帳戶之金融機構存款帳戶提款卡及
    密碼提供他人，該金融機構存款帳戶恐遭詐欺成員充作詐騙
    他人財物後，用以匯款之人頭帳戶，而幫助掩飾、隱匿詐欺
    犯罪所得之本質及去向，竟仍未經詳細查證，任意將其金融
    機構帳戶之提款卡、提款密碼、提供予他人使用，助長詐騙
    財產犯罪之風氣，造成無辜民眾受騙而受有金錢損失，又使
    贓款追回困難，實為當今社會詐財事件發生之根源，並擾亂
    金融交易往來秩序及影響社會正常交易安全甚鉅，且因被告
    提供個人金融機構帳戶資料，致使執法人員難以追查正犯之
    真實身分，所為誠屬不當，被告雖坦承犯行，然未能賠償被
    害人、告訴人等4人之損失，得到被害人、告訴人等之原諒
    ，兼衡以被告之生活、經濟狀況、素行、年紀及智識程度等
    一切情狀，量處如主文所示之刑，並諭知罰金易服勞役之折
    算標準，以示懲儆。
四、沒收：
　㈠被告於本院準備程序中供稱並未因本案獲利等語明確（見本
    院卷第46頁），本院亦查無積極具體證據足認被告因提供「
    丁○○渣打帳戶」、「丁○○遠東帳戶」提款卡、提款密碼，而
    獲有金錢或其他利益等犯罪所得，自不生犯罪所得應予沒收
    之問題。
　㈡至洗錢防制法第18條第1 項前段固規定「犯第14條之罪，其
    所移轉、變更、掩飾、隱匿、收受、取得、持有、使用之財
    物或財產上利益，沒收之」，惟被告非實際上提款之人，無
    掩飾隱匿詐欺贓款之犯行，非洗錢防制法第14條第1 項之正
    犯，自無上開條文適用，附此敘明。
四、應依刑事訴訟法第273條之1第1項、第299條第1項前段、第3
    10條之2、第454條第1項，洗錢防制法第14條第1項、第16條
    第2項，刑法第11條前段、第30條第1項前段、第2項、第339
     條第1項、第55條、第42條第3項前段，刑法施行法第1條之
    1第1項，判決如主文。　　
五、如不服本判決應於收受判決後20日內向本院提出上訴書狀，
    並應敘述具體理由。其未敘述上訴理由者，應於上訴期間屆
    滿後20日內向本院補提理由書（均須按他造當事人之人數附
    繕本）「切勿逕送上級法院」。
本案由檢察官己○○提起公訴，由檢察官楊挺宏移送併辦，經檢察
官李孟亭到庭執行職務。
中　　華　　民　　國　　111 　年　　7 　　月　　15　　日
                  刑事審查庭  法　官　李雅雯
以上正本證明與原本無異。
如不服本判決應於收受判決後20日內向本院提出上訴書狀，並應
敘述具體理由。其未敘述上訴理由者，應於上訴期間屆滿後20日
內向本院補提理由書（均須按他造當事人之人數附繕本）「切勿
逕送上級法院」。
　　　　　　　　　　　　　　　書記官　沈詩婷  
中　　華　　民　　國　　111 　年　　7 　　月　　18　　日
附錄本案論罪科刑法條： 
中華民國刑法第30條：
幫助他人實行犯罪行為者，為幫助犯。雖他人不知幫助之情者，
亦同。
幫助犯之處罰，得按正犯之刑減輕之。
中華民國刑法第339 條（普通詐欺罪）
意圖為自己或第三人不法之所有，以詐術使人將本人或第三人之
物交付者，處5 年以下有期徒刑、拘役或科或併科50萬元以下罰
金。
以前項方法得財產上不法之利益或使第三人得之者，亦同。
前二項之未遂犯罰之。
洗錢防制法第14條
有第二條各款所列洗錢行為者，處7 年以下有期徒刑，併科新臺
幣5 百萬元以下罰金。
前項之未遂犯罰之。
前二項情形，不得科以超過其特定犯罪所定最重本刑之刑。
附表：
編號 被害人 詐騙時間/詐騙方式 匯款時間、地點 匯款金額/  匯款帳戶 （扣除手續費） 一 甲○○ （未提告 ） 「本案詐欺集團」機房成員於109年12月23日前某時，在社交平台Instagram(下稱IG）以不詳帳號結識甲○○後，佯稱有買東西要寄給甲○○等語，俟於109年12月23日下午5時許，「本案詐欺集團」機房成員偽以香港客服人員名義撥打電話向甲○○訛稱其有一件外國包裹超重，需支付郵費、關稅、超重費用及當地費用後，方可領取包裹等語，致甲○○陷於錯誤，於右揭時間、地點，或利用網路銀行應用程式或、利用自動櫃員機先後將右揭金額匯入「本案詐欺集團」機房成員所指示之右揭帳戶內。 109年12月23日下午1時58分許，在臺灣地區某不詳處所。 將新臺幣（下同）3萬元匯入「丁○○遠東帳戶」內。    109年12月23日下午2時42分許，在臺灣地區某不詳處所。 將5萬元匯入「丁○○遠東帳戶」。    109年12月28日下午5時27分許，在臺灣地區某不詳處所。 將15萬元匯入「丁○○渣打帳戶」（110年度偵字第15648號）  書證 ①甲○○報案資料（內含1.內政部警政署反詐騙諮詢專線紀錄表、2.新北市政府警察局樹林分局彭厝派出所受理詐騙帳戶通報警示簡便格式表、金融機構聯防機制通報單、受理各類案件紀錄表、受理刑事案件報案三聯單）。 ②甲○○之國泰世華商業銀行帳戶對帳單。 ③甲○○之國泰世華銀行自動櫃員機交易明細表。 ④甲○○之網路銀行轉帳交易紀錄。   編號 被害人 詐騙時間/詐騙方式 匯款時間、地點 匯款金額/  匯款帳戶 （扣除手續費） 二 戊○○ （提告） 「本案詐欺集團」機房成員於109年12月7日前某時，以不詳方式結識戊○○後，佯以交友央求戊○○匯款，致戊○○陷於錯誤，於右揭時間、地點，以臨櫃匯款之方式，將右揭金額匯入「本案詐欺集團」機房成員指示之右揭帳戶內。 109年12月18日下午1時56分許，在新北市○○區○○路000○000號「遠東銀行」永和分行。 將18萬3151元匯「丁○○遠東帳戶」內（110年度偵字第24242號）。   書證 ①戊○○報案資料（內含新北市政府警察局永和分局得和派出所受理詐騙帳戶通報警示簡便格式表、金融機構聯防機制通報單） ②戊○○之遠東國際商業銀行新臺幣現金存入單。   編號 被害人 詐騙時間/詐騙方式 匯款時間、地點 匯款金額/  匯款帳戶 （扣除手續費） 三 丙○○ （提告） 「本案詐欺集團」機房成員於108年11月某日，使用不詳交友軟體結識丙○○後，以不詳方式向丙○○佯以介紹石油開採專利專案投資等語，並偽以介紹股東及高級幹部，藉此取信丙○○，致丙○○陷於錯誤，於右揭時間、地點，以臨櫃匯款之方式，先後將右揭金額匯入「本案詐欺集團」機房成員指定之右揭帳戶內。 109年12月23日上午9時45分許，在台北市○○○路0段000號、687號、689號及689號2樓「國泰世華商業銀行」永春分行 將93萬7,970元匯入「丁○○遠東帳戶」。    109年12月23日上午9時44分許，在上開地點 將83萬9,970元匯入「丁○○渣打帳戶」（110年度偵字第27448號）。  書證 ①丙○○報案資料（內含1.內政部警政署反詐騙諮詢專線紀錄表、2.臺北市政府警察局信義分局福德街派出所受理詐騙帳戶通報警示簡便格式表、金融機構聯防機制通報單）。 ②丙○○之國泰世華商業銀行匯出匯款憑證。   編號 被害人 詐騙時間/詐騙方式 匯款時間、地點 匯款金額/  匯款帳戶 （扣除手續費） 四 乙○○ （提告） 「本案詐欺集團」機房成員於109年7月23日前某時，使用通訊軟體LINE（下稱LINE）暱稱「詹姆斯」結識乙○○後，以LINE向乙○○訛稱其為敘利亞戰地記者，以需要金錢以便離開當地為由央以借款等語，致乙○○陷於錯誤，於右揭時間、地點，以臨櫃匯款之方式，將右揭金額匯入「本案詐欺集團」機房成員指定之右揭帳戶內。 109年12月7日下午1時13分許，在新北市○○區○○路00號1樓「遠東銀行」蘆洲分行。  將21萬4,000元匯入「丁○○遠東帳戶」（111年度偵字第9678號）。  書證 ①乙○○報案資料（內含1.新北市政府警察局三重分局厚德派出所受【處】理案件證明單、受理各類案件紀錄表、受理詐騙帳戶通報警示簡便格式表、金融機構聯防機制通報單、2.內政部警政署反詐騙諮詢專線紀錄表）。 ②乙○○之遠東國際商業銀行新臺幣現金存入單。